【裁判字號】    99,聲判,3
【裁判日期】    990621
【裁判案由】    聲請交付審判
【裁判全文】
臺灣花蓮地方法院刑事裁定               99年度聲判字第3號
聲  請  人  甲○○
告訴代理人  林政雄律師
被      告  乙○○
上列聲請人因被告過失致死案件，不服臺灣高等法院花蓮分院檢
察署檢察長於民國99年2 月24日以99年度上聲議字第38號駁回再
議之處分（原不起訴處分案號：臺灣花蓮地方法院檢察署檢察官
99 年度偵字第67、71號），聲請交付審判，本院裁定如下：
    主  文
聲請駁回。
    理  由
一、按告訴人不服上級法院檢察署檢察長或檢察總長認再議為無
    理由而駁回之處分者，得於接受處分書後10日內委任律師提
    出理由狀，向該管第一審法院聲請交付審判；法院認為交付
    審判之聲請不合法或無理由者，應駁回之，刑事訴訟法第25
    8條之1第1項、第258條之3第2項前段分別定有明文。
二、本件聲請人甲○○以被告乙○○涉有過失致死罪嫌，向臺灣
    花蓮地方法院檢察署檢察官提出告訴，經該署檢察官於民國
    99年1 月20日以99年度偵字第67、70號為不起訴處分。聲請
    人不服，聲請再議，經臺灣高等法院花蓮分院檢察署檢察長
    以再議為無理由，而於99年2 月24日以99年度上聲議字第38
    號處分書駁回再議，駁回再議處分書並於同年3月2日合法送
    達，有送達證書1 份在卷可參。聲請人嗣於同年3月5日委任
    律師具狀向本院聲請交付審判，未逾10日之不變期間，合先
    敘明。
三、聲請交付審判意旨略以：
(一)被告於98年8月23日上午，駕駛車牌號碼U6-9527號自小客車
    ，沿花蓮縣玉里鎮○○路由南往北方向行駛，嗣於同日上午
    9時50分左右，途經該路段250號前，因駕駛不慎致其車輛右
    前車頭撞及由東往西方向橫越馬路之被害人即聲請人之3 歲
    女兒林虹諠，致被害人倒地後引起右側顏面部及四肢挫傷，
    造成顱腦損傷併內出血致死，因認被告涉有刑法第276條第1
    項過失致死之罪嫌。
(二)本案不起訴處分及駁回再議聲請之處分，以臺灣省花東區車
    輛行車事故鑑定委員會、臺灣省車輛行車事故覆議鑑定委員
    會之鑑定結果，認定被告之行為無過失，惟觀諸道路交通事
    故現場圖，被告駕駛車輛係跨越雙黃線致撞及被害人，再者
    ，現場之分向限制線有缺口，未劃設行人穿越道，非屬禁止
    行人穿越之路段，被告不得主張合法路權，而應減速慢行禮
    讓行人，然參照上開車輛右前車頭毀損乙情，可知被告當時
    超速行駛，且未注意車前狀況，自應負過失責任。
(三)本案不起訴處分及駁回再議聲請之處分，以臺灣省花東區車
    輛行車事故鑑定委員會、臺灣省車輛行車事故覆議鑑定委員
    會之鑑定結果為據，卻未調查其他證據，亦未說明不採信目
    擊證人李春生、林臻證詞之理由，調查難謂完備。
四、按刑事訴訟法第258條之1規定告訴人得向法院聲請交付審判
    ，係對於「檢察官不起訴或緩起訴裁量權」制衡之一種外部
    監督機制，法院僅就檢察官所為不起訴或緩起訴之處分是否
    正確加以審查，以防止檢察機關濫權，依此立法精神，同法
    第258 條之3第3項規定法院審查聲請交付審判案件時「得為
    必要之調查」，其調查證據之範圍，自應以偵查中曾顯現之
    證據為限；又同法第260 條對於不起訴處分已確定或緩起訴
    處分期滿未經撤銷者得再行起訴之規定，其立法理由說明該
    條所謂不起訴處分已確定者，包括「聲請法院交付審判復經
    駁回者」之情形在內，是前述「得為必要之調查」，其調查
    證據範圍，更應以偵查中曾顯現之證據為限，不得就告訴人
    新提出之證據再為調查，亦不得蒐集偵查卷以外之證據，否
    則，將與刑事訴訟法第260 條之再行起訴規定，混淆不清（
    司法院（91）院台廳刑一字第11985 號函及法院辦理刑事訴
    訟案件應行注意事項第134 點參照），亦將使法院兼任檢察
    官而有回復「糾問制度」之虞；再者，法院裁定交付審判，
    即如同檢察官提起公訴使案件進入審判程序，是法院裁定交
    付審判之前提，必須偵查卷內所存證據已符合刑事訴訟法第
    251條第1項規定「足認被告有犯罪嫌疑」檢察官應提起公訴
    之情形，亦即該案件已經跨越起訴門檻，否則，縱或法院對
    於檢察官所認定之基礎事實有不同判斷，但如該案件仍須另
    行蒐證偵查始能判斷應否交付審判者，因交付審判審查制度
    並無如同再議救濟制度得為發回原檢察官續行偵查之設計，
    法院仍應依同法第258條之3第2 項前段規定，以聲請無理由
    裁定駁回。
五、經本院調閱臺灣花蓮地方法院檢察署99年度偵字第67、70號
    及臺灣高等法院花蓮分院檢察署99年度上聲議字第38號案件
    全卷查證之結果：
(一)證人林臻雖於98年11月6 日偵訊中證述：那一輛白色轎車開
    到雙黃線上等語（見臺灣花蓮地方法院檢察署98年度相字第
    260 號卷第57頁），證人李春生於同日偵訊中證述：我看到
    小女孩在雙黃線的中間被一輛轎車撞倒等語（見上開相字卷
    第58頁），然而證人李春生於案發當日即98年8 月23日警詢
    時卻證稱：該肇事車在撞擊之後往左邊閃並停止等語（見上
    開相字卷第13頁），復觀諸道路交通事故現場圖及現場照片
    （見上開相字卷第5、21至29 頁），被告所駕駛自小客車於
    事故發生後車身左側僅略為跨越大同路分向限制線，再參照
    被告於同日警詢時亦供稱：案發當時我的右前車頭突然跑來
    一名小女孩，我見狀立即向左閃並煞車停車等語（見上開相
    字卷第8 頁），可知證人林臻、李春生於偵訊中所為之證述
    非全然無疑。況衡諸一般常情，車輛在遇有緊急情形如即將
    與其他行人或車輛發生衝撞時，本即可能為閃避而轉向，從
    而尚難以被告所駕駛自小客車於事發後略為跨越分向限制線
    之狀態，即遽認其於車禍發生前係跨越分向限制線行駛。
(二)本案事故發生之大同路路段，速限為每小時50公里，有道路
    交通事故調查表(一)附卷可稽（見上開相字卷第6 頁）。而證
    人李春生於98年11月6 日偵訊中證述：被告之車速應該不慢
    ，但實際車速我也不知道等語（見上開相字卷宗第59頁），
    聲請人於同日偵訊中亦陳稱：被告所開轎車車速在每小時40
    公里以上等語（見上開相字卷第60頁），又被告於98年8 月
    23日警詢時供稱：我行車速度約30公里左右等語（見上開相
    字卷第8 頁），另於偵訊中供稱：當時我時速約20公里左右
    等語（見上開相字卷第32頁）。可知，遍觀本案全部卷證，
    尚無客觀且確實之證據，得以證明被告案發時有超速行使之
    情，亦不能單以被告所駕駛上開車輛右前車頭毀損乙情，即
    推論被告案發時行駛之車速必定高於每小時50公里，從而聲
    請人認被告案發時駕駛上開車輛有超速乙情，缺乏事證足佐
    ，本院難為不利被告之推論。
(三)按刑法上之過失犯，以行為人對於犯罪結果之發生按其情節
    應注意，並能注意，而不注意者，始克相當；若事出突然，
    依當時情形，不能注意時，縱有結果發生，仍不得令負過失
    責任（最高法院87年度台非字第337 號判決意旨參照）。又
    按汽車行駛時，駕駛人應注意車前狀況，道路交通安全規則
    第94條第3 項雖定有明文。惟其前提，亦須限於有注意之可
    能性，倘事出突然，行為人對於車前狀況不可預見，且無充
    足時間可採取適當之措施者，法律自不能強人所難，任意課
    予行為人防範或避免結果發生之義務。參照交通部運輸研究
    所90年4月24日運安字第900002569號函，駕駛人之平均反應
    時間為0.8 秒，而依被告、聲請人所述案發時之被告車速為
    每小時20至40公里計算，則被告之反應距離約為4.44至8.88
    公尺。又參考交通部所採用之「汽車煞車距離、行車速度及
    道路摩擦係數對照表」，上開時速所需之煞車距離最少約為
    1.8至7.4公尺。職故，被告必須在6.24至16.28 公尺前即發
    現被害人，並開始緊急煞車，方能避免本案車禍之發生。然
    被告於98年8 月23日警詢時供稱：案發當時我的右前車頭突
    然跑來一名小女孩等語（見上開相字卷第8 頁），且依道路
    交通事故現場圖觀之（見上開相字卷第5 頁），被害人由人
    行道出發至分向限制線，經員警實地測量，平行距離僅為5.
    7 公尺，少於上揭反應距離，可知被告即使自被害人出發之
    始即發現並採取煞車動作，亦難有足夠反應時間及煞車距離
    可避免事故之發生。又本案經臺灣省花東區車輛行車事故鑑
    定委員會、臺灣省車輛行車事故覆議鑑定委員會兩機關鑑定
    後，均認行人幼童林虹諠由路邊店舖跑步穿越車道時，疏未
    注意看清有無左右來車小心穿越，為肇事原因，被告駕駛自
    小客車無肇事因素，有鑑定書2 份附卷可稽（見上開相字卷
    第50至53、67頁），結論與本院上開之認定相同。從而，本
    院尚難謂被告於案發時有能注意車前狀況之情形，而令其負
    過失責任。
六、綜上所述，臺灣花蓮地方法院檢察署檢察官、臺灣高等法院
    花蓮分院檢察署檢察長均認本案無積極證據可認被告有聲請
    人所指之罪嫌，已列明理由於原不起訴處分書及駁回再議處
    分書上，對照卷內資料，經核處分理由尚無顯然違法或不當
    。聲請人指摘前揭處分有違法、不當之處，聲請交付審判，
    非有理由，難以照准，自應駁回。
七、依刑事訴訟法第258條之3第2項前段，裁定如主文。
中    華    民    國    99    年    6     月    21    日
                  刑事第一庭  審判長  法  官  陳世博
                                      法  官  林恒祺
                                      法  官  曹庭毓
上列正本證明與原本無異。
本件不得抗告。
中    華    民    國    99    年    6     月    21    日
                                      書記官

司法院資訊處製作；財團法人民間司法改革基金會備份。
